【裁判字號】    99,簡,875
【裁判日期】    990413
【裁判案由】    毒品危害防制條例
【裁判全文】
臺灣臺北地方法院刑事判決               99年度簡字第875號
聲  請  人  臺灣臺北地方法院檢察署檢察官
被      告  甲○○
上列被告因毒品危害防制條例案件，經檢察官聲請簡易判決（99
年度毒偵字第758號），本院判決如下：
    主  文
甲○○施用第二級毒品，累犯，處有期徒刑伍月，如易科罰金，
以新臺幣壹仟元折算壹日。
    事  實
一、甲○○前因施用毒品、竊盜等案件，施用毒品部分經本院以
    97年度毒聲字第71號裁定令入戒治處所強制戒治，經報請停
    止戒治於民國97年10月27日釋放後，另於97年12月11日，由
    臺灣臺北地方法院檢察署檢察官以97年度戒毒偵字第219 號
    予以不起訴處分；竊盜部分經本院以97年度易字第4 號判決
    有期徒刑6月、7月確定，應執行有期徒刑1年，於98年10月1
    日因縮短刑期執畢出監（聲請簡易判決處刑書誤載為98年10
    月26日）。詎甲○○猶不知悔悟，復基於施用第二級毒品甲
    基安非他命之犯意，於99年1 月13日為警查獲後採尿前回溯
    96小時內某時（查獲至採尿期間除外），在不詳處所，施用
    第二級毒品甲基安非他命。嗣經警採尿送驗結果，呈甲基安
    非他命及安非他命陽性反應，因悉上情。
二、案經臺北縣政府警察局板橋分局報告臺灣臺北地方法院檢察
    署檢察官偵查起訴。
    理  由
一、被告雖否認施用第二級毒品甲基安非他命，然依毒品檢驗學
    上之常規，尿液中含毒品成分反應所使用之檢驗方法，對於
    受檢驗者是否確有施用毒品行為之判斷，在檢驗學常規上恆
    有絕對之影響。其以酵素免疫分析或薄層定性分析等方式為
    初步篩檢者，因具有相當程度偽陽性之可能，如另以氣（液
    ）相層析、質譜分析等較具公信力之儀器為交叉確認，因出
    現偽陽性反應之機率極低，核足據為對涉嫌人不利之認定，
    此亦為邇來我國實務所肯認。經查，被告於99年1 月13日為
    警查獲後所採集之尿液檢體，經送台灣檢驗科技股份有限公
    司檢驗，該公司採取初步檢驗（EIA 酵素免疫分析法）及確
    認檢驗（GC-MS氣相層析/質譜儀法）之雙重檢驗方式，檢驗
    結果呈安非他命、甲基安非他命之陽性反應，此有該公司出
    具之濫用藥物尿液檢驗報告乙紙在卷可稽，是依該報告所示
    之初步檢驗及確認檢驗等過程，其出現偽陽性反應之機率極
    低，堪認被告確有施用二級毒品甲基安非他命之行為，被告
    空言否認，委不足採。又甲基安非他命經口服投與後約70％
    於24小時內自尿液中排出，約90％於96小時內自尿液中排出
    ，由於目前國內尿液中甲基安非他命之檢驗僅為鑑定其是否
    呈陽性反應，尚未鑑定其含量，且甲基安非他命之檢出與其
    投與方式、投與量、個人體質、採尿時間與檢驗儀器之精密
    度等諸多因素有關，因此僅憑尿液中呈甲基安非他命反應，
    並無法確實推算吸食時間距採集時間之長短，惟依上述資料
    推斷，最長可能不會超過4 日，此經行政院衛生署藥物食品
    檢驗局81年2月8日（81）藥檢壹字第001156號函釋在案，是
    被告係於99年1 月13日為警採尿前96小時內某時（不包括為
    警查獲後至警局採尿間之時間），施用第二級毒品甲基安非
    他命乙次之犯行堪以認定，應予依法論科。
二、按92年7月9日修正公布之毒品危害防制條例於93年1月9日施
    行。其中第20條、第23條將施用毒品之刑事處遇程序，區分
    為「初犯」及「5年內再犯」、「5年後再犯」。依其立法理
    由之說明：「初犯」，經觀察、勒戒或強制戒治後，應為不
    起訴處分或不付審理之裁定；「5 年內再犯」者，因其再犯
    率甚高，原實施之觀察、勒戒及強制戒治既已無法收其實效
    ，爰依法追訴或裁定交付審理。至觀察、勒戒或強制戒治執
    行完畢釋放後，「5 年後再犯」者，前所實施之觀察、勒戒
    或強制戒治已足以遮斷其施用毒品之毒癮，為期自新及協助
    其斷除毒癮，仍適用「初犯」規定，始應先經觀察、勒戒、
    強制戒治之程序。從而依該次修正後之規定，僅限於「初犯
    」及「5 年後再犯」二種情形，應先經觀察、勒戒或強制戒
    治之程序，此乃該條例第10條之例外規定。倘被告於5 年內
    已再犯，經依法追訴處罰，縱其第3次（或第3次以上）再度
    施用毒品之時間，在初犯經觀察、勒戒或強制戒治執行完畢
    釋放5年以後，因與單純之「5年後再犯」之情形有別，不合
    於「5年後再犯」之例外規定；且因已於「5年內再犯」，顯
    見其再犯率甚高，原實施觀察、勒戒或強制戒治，已無法收
    其實效，即應回歸原則性規定，由檢察官逕行起訴，依該條
    例第10條處罰（最高法院96年度台非字第236 號判決意旨及
    97年度第5 次刑事庭會議決議參照）。經查，被告有如事實
    欄所示施用毒品紀錄，有臺灣高等法院被告前案紀錄表在卷
    可按，揆諸前開規定及說明，被告所為本件施用二級毒品之
    犯行，並無「初犯」規定之適用，而應直接訴追處罰。
三、按甲基安非他命為毒品危害防制條例第2條第2項第2 款明定
    之第二級毒品。核被告所為，係犯毒品危害防制條例第10條
    第2 項之施用第二級毒品罪。被告施用前持有第二級毒品之
    低度行為，為施用之高度行為所吸收，不另論罪。查被告有
    如事實欄所示刑之宣告及執行完畢情形，有臺灣高等法院被
    告前案紀錄表在卷可考，其於98年10月26日執行完畢後5 年
    內故意再犯本件有期徒刑以上之罪，為累犯，應依刑法第47
    條第1 項規定加重其刑。爰審酌被告前因施用毒品，歷經觀
    察、勒戒程序，並經追訴審判，惟仍未能完全戒絕毒癮，復
    再犯本件施用毒品罪，其施用毒品對於社會秩序固有間接之
    影響，惟本質上尚屬自我戕害行為，暨被告之素行、生活狀
    況、智識程度、犯後坦承犯行之態度等一切情狀，量處如主
    文所示之刑，並諭知易科罰金之折算標準。
四、依刑事訴訟法第449條第1項前段、第3 項，毒品危害防制條
    例第10條第2項，刑法第11條前段、第41條第1項前段、第47
    條第1項，逕以簡易判決處刑如主文。
五、如不服本判決，得自收受送達之日起10日內向本院提出上訴
    狀，上訴於本院第二審合議庭（須附繕本）。
中    華    民    國    99    年    4    月    13    日
                        刑事第十四庭  法  官  賴武志
以上正本證明與原本無異。
如不服本判決應於收受送達後10日內向本院提出上訴書狀，並應
敘述具體理由；其未敘述上訴理由者，應於上訴期間屆滿後20日
內向本院補提理由書（均須按他造當事人之人數附繕）「切勿逕
送上級法院」。
                                      書記官  劉麗英
中    華    民    國    99    年    4    月    13    日
附錄本案論罪科刑法條
毒品危害防制條例第10條：
施用第一級毒品者，處6月以上5年以下有期徒刑。
施用第二級毒品者，處3年以下有期徒刑。

司法院資訊處製作；財團法人民間司法改革基金會備份。
